臺灣臺南地方法院刑事判決　　　　　　　　　　　　九十三年度訴字第一一九一號
　　公　訴　人　臺灣臺南地方法院檢察署檢察官
　　被　　　告　乙○○
右列被告因搶奪等案件，經檢察官提起公訴（九十三年度偵字第一一四四三號），本
院判決如左：
    主  文
乙○○竊盜，累犯，處有期徒刑肆月，如易科罰金，以佰元折算壹日，扣案之機車
鑰匙壹支沒收；又連續竊盜，累犯，處有期徒刑陸月，如易科罰金，以佰元折算壹
日。應執行有期徒刑捌月，如易科罰金，以佰元折算壹日，扣案之機車鑰匙壹支沒
收。
    事  實
一、乙○○曾因違反毒品危害防制條例案件，經本院以九十二年度訴字第五八八號判
    決判處有期徒刑八月，於民國九十二年九月五日確定，入監服刑，甫於九十三年
    七月十九日縮短刑期執行完畢。詎乙○○仍不知悔改，又意圖為自己不法之所有
    ，於九十三年十月三十一日下午三時許，在臺南縣永康市○○路六一九巷十一弄
    六之三號前，持其所有之鑰匙一支，插入甲○○所有之車號ＹＬＨ－四八八號重
    機車電門鎖內，用力上下搖動，使該機車電門鎖鬆動，進而用力轉動鑰匙發動該
    機車駛離，以此方式竊取上開機車，得手後供己騎用；乙○○復另行基於意圖為
    自己不法所有之竊盜概括犯意，先於同年十一月一日上午十時三十分許，騎駛前
    開竊得之機車至臺南縣永康市○○路一０二０巷巷口，假意向路過該處之丙○○
    問路，繼而佯稱其所持用之行動電話電力耗盡，向丙○○借用ＭＯＴＯＲＯＬＡ
    牌行動電話一具與友人聯絡，進而假意請丙○○為其留意是否有機車修理店，而
    趁丙○○不注意之際，持丙○○借其使用之上開行動電話一具騎車逃離現場，而
    竊取該行動電話機得手，隨即將上開竊得之行動電話機內之ＳＩＭ卡丟棄，而將
    竊得之行動電話機售予真實姓名、年籍不詳綽號「信男」之男子，得款花用殆盡
    。至同年月二日下午一時五十分許，乙○○復承前竊盜之概括犯意，又以同樣手
    法，在臺南縣永康市○○路○段六十五巷內，向丁○○借得ＯＫＷＡＰ牌行動電
    話一具，並趁丁○○轉身欲發動機車時，趁機持上開行動電話騎機車逃離現場，
    而竊取該行動電話機得手，隨後亦將上開竊得之行動電話機內之ＳＩＭ卡丟棄，
    而將竊得之行動電話機售予綽號「信男」之男子，得款亦花用一空。嗣於同年十
    一月三日上午十時五十五分許，乙○○騎乘前開竊得之機車行經臺南縣永康市○○路八九一巷十八號前，為巡邏員警當場查獲，並扣得乙○○所有用以竊取機車
    之鑰匙一把、ＹＬＨ－四八八號重機車一輛。
二、案經臺南縣警察局永康分局報請臺灣臺南地方法院檢察署檢察官偵查起訴。
    理  由
一、訊據被告乙○○對於右開事實，均坦承不諱，核與被害人甲○○、丙○○、丁○○三人於警詢中指訴之情節相符，此外並有臺南縣警察局永康分局指認犯罪嫌疑
    人紀錄表二紙、車輛竊盜、車牌失竊資料個別查詢報表－查詢車輛認可資料、車
    輛車牌失竊作業－查獲車輛認可資料各一紙附卷及鑰匙一支、ＹＬＨ－四八八號
    重機車一輛扣案可資佐證，又扣案之ＹＬＨ－四八八號重機車業經發還被害人甲○○領回，亦有贓物認領保管單一紙在卷可稽。足見被告之自白與事實相符，應
    可採信。本案事證明確，被告犯行已堪認定。
二、核被告所為，係犯刑法第三百二十條第一項之竊盜罪。被告於九十三年十一月一
    日、二日兩度以相同方式竊取被害人丙○○、丁○○所有之行動電話，時間緊接
    ，所犯係構成要件相同之罪，顯係基於概括之犯意反覆為之，為連續犯，應依刑
    法第五十六條之規定論以一罪，並依法加重其刑。被告先於九十三年十月三十一
    日竊取被害人甲○○所有之重機車一輛，雖與嗣後連續竊取他人所有之行動電話
    犯行時間相近，但被告於本院訊問時供稱：「（問：為何想要拿別人手機？）是
    臨時起意，當時沒有工作缺錢」（見本院九十三年十一月十二日訊問筆錄第三頁
    ），足見被告竊得前開重機車後，另行起意，而連續竊取他人所有之行動電話，
    參以被告竊得上開機車後供己騎用，相較於其嗣後連續竊取行動電話後變賣，其
    贓物處理方式明顯不同，顯見並非基於概括之犯意所為，尚不能以連續犯論處。
    被告雖於警詢中供稱竊取ＹＬＨ－四八八號重機車係作為代步與作案之用，惟自
    被告嗣後所犯連續竊取他人所有之行動電話犯行以觀，上開機車僅為被告逃離現
    場所用之交通工具，難謂與其嗣後所犯連續竊取行動電話犯行有何直接必然之關
    連，是被告竊取機車犯行與嗣後連續竊取他人所有行動電話犯行，犯意個別，行
    為互殊，應予分論併罰。
三、按刑法第三百二十五條第一項搶奪罪之客觀構成要件，條文中僅使用「搶奪」一
    詞，而搶奪此一行為之內涵為何，則未見諸於法律明文，有待於裁判者於個案中
    詳加審酌行為人之行為態樣，而逐步形成並補充其內涵。觀諸我國最高法院歷年
    對於「搶奪」此項不確定之構成要件形成之實務見解，最高法院三十二年上字第
    二一八一號判例稱：「搶奪罪以乘人不及抗拒，公然掠取其財物為成立要件，雖
    掠奪之際或不免於暴行，然與強盜罪之暴行，必須至使人不能抗拒之情形，迥然
    有別」，另最高法院六十四年台上字第一一六五號判例亦謂：「搶奪與強盜雖同
    具不法得財之意思，然搶奪係乘人不備，公然掠取他人之財物，如施用強暴脅迫
    ，至使不能抗拒而取其財物或令其交付者，則為強盜罪」，再參酌最高法院七十
    年度台上字第四０四六號、八十二年度台上字第七０三一號、九十二年度台上字
    第七七四號判決意旨，分別稱「刑法上之搶奪罪，係以意圖為自己或他人不法之
    所有，而用不法之腕力，乘人不及抗拒之際，公然掠取在他人監督支配範圍內之
    財物，移轉於自己實力支配下為構成要件」；「刑法上搶奪罪，其搶奪行為係指
    以不法之腕力，乘人不及抗拒而自財物所持人支配範圍內，強行掠取財物而移轉
    於自己之所持有而言」；「按搶奪罪以乘人不及抗拒，公然掠取財物為成立要件
    ，雖掠奪之際或不免於暴行，然與強盜之暴行，必須至使人不能抗拒之情形，迥
    然有別」，是綜合上開最高法院判例、判決意旨以觀，搶奪罪之構成，必以行為
    人行為之際，施用『不法腕力』為必要；若行為人係以和平手段自被害人處取得
    財物，則與搶奪罪罪質中『不法腕力』此一必要條件不符，縱行為人行為之際係
    處於不特定人得共見共聞之『公然』狀態，然既未使用不法腕力，仍不應逕以搶
    奪罪論處。查本案被害人丙○○於警詢中供稱：「…他（指被告）一直以各種理
    由分散我的注意力，最後他忽然叫我向前看一下前面是否有機車修理店，就趁我
    不注意便騎乘機車逃離，並將我的手機拿走…」（見警卷第十二頁反面，九十三
    年十一月三日詢問筆錄），而被害人丁○○則稱：「…該男子（指被告）拿出手
    機稱手機無電源，叫我手機借給他打給朋友，該男子使用我的手機大約二十分鐘
    ，我一邊走路該男子騎機車一邊講手機，在我旁邊等我轉身要騎機車時，該男子
    就加速逃逸…」（見警卷第十四頁反面，九十三年十一月二日警詢筆錄），此與
    被告於警詢、偵查以至本院審理中所供情節，並無齟齬，顯見被告行為當時，全
    未施用不法腕力而掠取被害人之行動電話。被告以欺騙方式向被害人丙○○、丁○○二人取得行動電話，而被害人既無移轉行動電話所有權之意，復站立於被告
    附近等待被告使用完畢後返還，顯見被告雖借得上開行動電話使用，但各該行動
    電話均仍在被害人實力支配範圍內，被告嗣後雖趁被害人不注意之際，騎車公然
    持行動電話逃逸，惟參照前開說明，尚不能以此逕認被告所為業已合致於搶奪罪
    之構成要件；而仍應認為被告所為係構成刑法第三百二十條第一項之竊盜罪。公
    訴人認此部分犯行應構成刑法第三百二十五條第一項之搶奪罪，尚有未合，惟起
    訴之基本社會事實相同，起訴法條應予變更，應予敘明。
四、末查被告曾因違反毒品危害防制條例案件，經本院以九十二年度訴字第五八八號
    判決判處有期徒刑八月，於九十二年九月五日確定，入監服刑，於九十三年七月
    十九日縮短刑期執行完畢，有臺灣高等法院被告全國前案紀錄表在卷可稽，其於
    前開有期徒刑執行完畢後五年內再犯本案有期徒刑以上之罪，為累犯，應依刑法
    第四十七條之規定加重其刑。爰審酌被告年輕力壯，不思以正當工作賺取日常所
    需，竟利用被害人幫助他人之良善動機，趁機竊取被害人之財物，得手後變賣花
    用，惡性非輕，但犯後坦承犯行，態度尚佳等一切情狀，分別量處如主文所示之
    刑，並均諭知易科罰金之折算標準暨定其應執行之刑，以示懲儆。扣案之機車鑰
    匙一支，為被告所有供犯罪所用之物，業據被告自承在卷，應依刑法第三十八條
    第一項第二款宣告沒收。
據上論斷，應依刑事訴訟法第二百九十九條第一項前段、第三百條，刑法第五十六條
、第三百二十條第一項、第四十七條、第四十一條第二項、第五十一條第五款、第三
十八條第一項第二款，罰金罰鍰提高標準條例第一條前段、第二條，判決如主文。
本案經檢察官戊○○到庭執行職務。
中      華      民      國      九十三    年    十二    月    三十一    日
                                  臺灣臺南地方法院刑事第四庭
                                      審判長法  官  張瑛宗
                                            法  官  李東柏
                                            法  官  周紹武
右正本證明與原本無異。
如不服本判決，應於判決送達後十日內，向本院提出上訴狀。
                                            書記官  許美惠
中      華      民      國      九十三    年    十二    月    三十一    日
附錄本案論罪科刑法條全文：
中華民國刑法第三百二十條第一項
意圖為自己或第三人不法之所有，而竊取他人之動產者，為竊盜罪，處五年以下有期
徒刑、拘役或五百元以下罰金。
